【裁判字號】    98,台上,7773
【裁判日期】    981224
【裁判案由】    殺人未遂等罪
【裁判全文】
最高法院刑事判決            九十八年度台上字第七七七三號
上  訴  人  台灣高等法院檢察署檢察官
上  訴  人
即  被  告  甲○○
上列上訴人等因被告殺人未遂等罪案件，不服台灣高等法院中華
民國九十八年八月十九日第二審更審判決（九十八年度上更(二)字
第七九號，起訴案號：台灣台北地方法院檢察署九十六年度偵字
第一三九七三號），提起上訴，本院判決如下：
    主  文
上訴駁回。
    理  由
按刑事訴訟法第三百七十七條規定，上訴於第三審法院，非以判
決違背法令為理由，不得為之。是提起第三審上訴，應以原判決
違背法令為理由，係屬法定要件。如果上訴理由書狀並未依據卷
內訴訟資料，具體指摘原判決不適用何種法則或如何適用不當，
或所指摘原判決違法情事，顯與法律規定得為第三審上訴理由之
違法情形，不相適合時，均應認其上訴為違背法律上之程式，予
以駁回。本件上訴人即被告甲○○上訴意旨略稱：被告於民國九
十六年六月初，以新台幣（下同）八萬元向不詳姓名之成年人以
購買可發射子彈具殺傷力之改造手槍，而於同年月初，收到仿BE
RETTA廠M九型銀色半自動改造手槍；另於同年月八日，收到另一
同具殺傷力之仿BERETTA 廠八四型黑色半自動改造手槍，及具殺
傷力口徑零點三八吋制式子彈一顆，而持有之，被告先後之持有
行為，係基於一次購買行為而侵害同一法益，其二行為之獨立性
極為薄弱，持有之時間亦難以分開，依社會之通念，以視為數個
舉動之接續實行，合為包括一行為予以評價，較為合理。原審認
上開二次持有改造手槍，係各別起意之犯罪行為，應予分論併罰
，顯有適用法則不當之違誤云云。
惟查原判決認定被告未經許可，於九十六年六月初，以三萬元之
價格向不詳姓名之成年人購買改造手槍一支，於同年月八日收受
賣方寄交之可發射子彈、具殺傷力仿BERETTA 廠八四型黑色半自
動手槍（槍枝管制編號0000000000，含彈匣）一支及
具殺傷力口徑零點三八吋制式子彈一顆而持有等情，係依憑被告
供承確持有上開槍、彈等情明確，且有查扣之槍枝一支及已發射
之彈頭、彈殼各一個及內政部警政署刑事警察局之槍枝鑑定意見
書等證據，為綜合之判斷，認被告係犯槍砲彈藥刀械管制條例第
八條第四項、第十二條第四項之罪，因而撤銷第一審關於被告持
有改造手槍部分之不當科刑判決，改判仍依上開法條及想像競合
犯之規定，論被告未經許可，持有可發射子彈具有殺傷力之改造
手槍罪刑，另為相關之沒收宣告，已敘明其所憑之證據及認定之
理由；並說明被告另於九十六年六月初，向不詳姓名之成年人購
買二改造槍枝，先於九十六年六月一日至二日間，收受仿BERETT
A廠M九型銀色半自動改造手槍（槍枝管制編號00000000
00，此非法持有槍枝部分業經判刑確定），再於九十六年六月
八日收受本案之改造槍、彈，上開二持有行為，在時間上可獨立
分開，在刑法評價上，各自獨立成罪，為各別起意之犯罪行為，
應予分論併罰等情甚詳，核無所指之違法情形。
原判決另以公訴意旨略稱：被告甲○○於九十六年六月八日晚上
十時許，受黃國峻之委託，與陳順吉（殺人未遂部分，業經判處
有期徒刑五年二月確定）持上開仿BERETTA 廠八四型半自動手槍
乙支及具殺傷力口徑零點三八吋制式子彈一顆，同赴台北市萬華
區之瘋馬撞球場與樊豪談判債務問題，被告到場，先將槍、彈藏
於該撞球場之女廁垃圾桶內；而於談判中，遭樊豪等人持棍棒毆
打，並意欲強行押走；被告竟指示同行之陳順吉取槍射擊樊豪之
會陰部成傷，樊豪負傷逃逸就醫，始倖免於難，因認被告另犯刑
法第二百七十一條第一項、第二項之殺人未遂罪嫌。但訊之被告
否認有參與殺人未遂之犯行，辯稱：其帶槍談判以防身，故於到
場時，即將槍、彈置於現場之女廁內；嗣雙方談判破裂，遭樊豪
圍毆，陳順吉見狀，自行去取槍開槍解救，不知陳順吉會開槍殺
人云云。查樊豪證稱：其於談判前與被告在電話中互相放話，故
於談判前糾集十餘人到場助勢等語；證人黃國峻證稱：樊豪於談
判前揚言：若談判破裂，要將被告挾持他去，其將上情告知被告
等語；是被告所辯：恐遭不利而帶槍防身等語，即非無據。次按
第一審法院勘驗現場監視錄影光碟顯示當晚十時二十五分，一群
人陸續入內，被告隨即遭對方人士以棍棒、煙灰缸鐵桶毆打等情
。則陳順吉證稱：被告遭圍毆時，而呼救拿槍救人，其（陳順吉
）見情勢危急，即自藏槍處取槍枝後，射向衝來之樊豪成傷等語
。被告又否認其遭圍毆時，呼叫「拿槍救我」等語，在示意殺人
，亦無證據足以證明被告預見陳順吉取出槍枝後，持以殺人未遂
。是被告所辯尚可徵信，此外，又無其他證據足以證明被告有此
部分犯行，其犯罪自屬不能證明，因而撤銷第一審關於被告殺人
未遂部分之不當科刑判決，改判諭知被告此部分無罪，已敘明其
論斷所憑之依據與理由。檢察官就被告被訴殺人未遂部分上訴意
旨略以：陳順吉與樊豪係初次見面，但與樊豪之同夥相識，故當
天未遭毆打，若非被告示意殺人，陳順吉應無殺人之動機。被告
帶槍如僅在於阻止樊豪之施暴，而無殺人之故意，何以將藏槍之
事告知陳順吉；況陳順吉取槍後，未對空鳴槍；又於被告遭圍毆
時，呼救「拿槍救我」，射擊樊豪成傷。足證被告與陳順吉之間
，就殺人未遂部分，有犯意之聯絡與行為之分擔，自為共同正犯
等語。但查持槍談判，未必有殺人之犯意；此觀被告到場後將槍
、彈藏於他處自明；而被告於突遭樊豪持械圍毆時，雖向同行之
陳順吉呼救，但該不確定之話語，不足以證明被告係在示意殺人
；況檢察官就此示意殺人之犯罪事實，未盡舉證證明，原審就此
為被告無罪之諭知，其證據之取捨，無違背經驗法則或論理法則
，即不容指為違法。本件被告就其非法持有槍、彈部分，及檢察
官就被告殺人未遂部分之上訴，無非就原審採證認事職權之適法
行使，及原判決已說明之事項為任意指摘，核與法律規定得為第
三審上訴理由之違法情形，不相適合。其等之上訴為違背法律上
之程式，均應予駁回。
據上論結，應依刑事訴訟法第三百九十五條前段，判決如主文。
中    華    民    國  九十八  年   十二   月  二十四  日
                      最高法院刑事第五庭
                          審判長法官  陳  正  庸
                                法官  林  秀  夫
                                法官  宋      祺
                                法官  陳  祐  治
                                法官  林  瑞  斌
      本件正本證明與原本無異
                                      書  記  官
中    華    民    國  九十八  年   十二   月   三十   日
                                                      K

司法院資訊處製作；財團法人民間司法改革基金會備份。
